【裁判字號】    97,訴,318
【裁判日期】    970423
【裁判案由】    清償借款
【裁判全文】
臺灣臺南地方法院民事判決               97年度訴字第318號
原      告  萬泰商業銀行股份有限公司
                        樓及地.
法定代理人  丙○○
                        樓及地.
訴訟代理人  乙○○
被      告  黃水土即駿發紙器實業社
                      號
被      告  丁○○○
                      號
被      告  戊○○
                      號
被      告  甲○○即林庭吉
                      號
上列當事人間請求清償借款事件，經本院於民國97年4月9日言詞
辯論終結，判決如下：
    主      文
被告應連帶給付原告新臺幣貳佰壹拾捌陸仟貳佰肆拾貳元，及自
民國九十六年十一月二十九日起至清償日止，按週年利率百分之
七點八計算之利息，暨自民國九十六年十二月三十日起至清償日
止，逾期在六個月以內者，按上開利率百分之十，逾期超過六個
月者，按上開利率百分之二十計算之違約金。
被告應連帶給付原告新臺幣貳佰壹拾貳萬仟玖佰伍拾壹元，及
自民國九十六年十一月二十九日起至清償日止，按週年利率百分
之三點七七計算之利息，暨自民國九十六年十二月三十日起至清
償日止，逾期在六個月以內者，按上開利率百分之十，逾期超過
六個月者，按上開利率百分之二十計算之違約金。
訴訟費用新臺幣肆萬仟柒佰陸拾捌元由被告連帶負擔。
    事實及理由
壹、程序方面：
    本件被告黃水土即駿發紙器實業社、丁○○○、戊○○經合
    法通知，未於言詞辯論期日到場，核無民事訴訟法第386 條
    所列各款情形，爰依原告之聲請，由其一造辯論而為判決。
貳、實體方面：
一、本件原告起訴（按原告原對被告聲請核發本院97年度促字第
    3432號支付命令，因被告於法定期間合法提出異議，以原告
    支付命令之聲請視為起訴）主張：
（一）被告黃水土即駿發紙器實業社於民國96年6月27日，邀同
      被告丁○○○、戊○○、甲○○即林庭吉為連帶保證人，
      向原告借款2筆，第1筆新臺幣（下同）2,500,000元（分
      1,250,000元及1,250,000元撥貸），約定借款期間自96年
      6月29日起至99年6月29日止，每一個月為一期，共分36期
      平均攤還本息，借款利率按年息百分之7.5計付，嗣後原
      告基本放款利率調整時，自調整日起改後按原告新公告基
      準放款利率加年率2.3計息。
（二）又第2筆借款金額為2,200,000元，約定借款期間自96年6
      月29日起至103年6月29日止，每一個月為一期，共分120
      期平均攤還本息，借款利率按年息百分之3.5計付，嗣後
      中華郵政股份有限公司二年期定期儲金機動利率調整時，
      自調整日起改後按調整後年率1.215%計息。
（三）另並均約定如有任何一宗債務不清償本金時，即喪失期限
      利益，全部債務視為到期，且如遲延還本付利時，除須按
      約定利率計付遲延利息外，並按借款餘額，自應償付之日
      起，其逾期在6個月以內者，按上開利率之百分之10加計
      違約金；逾期超過6個者，則按上開利率之百分之20加計
      違約金。詎被告黃水土即駿發紙器實業社上揭2筆借款均
      僅繳付本息至96年11月28日，自96年12月29日起即未依約
      繳納本息，依約已喪失期限利益，全部債務視為到期，現
      尚積欠原告第1筆借款本金2,186,242元及如主文第1項所
      示之利息與違約金，及第2筆借款本金2,123,951元及如主
      文第2項所示之利息與違約金未清償，迭經催討均置之不
      理，而被告丁○○○、被告戊○○、被告甲○○即林庭吉
      為被告黃水土即駿發紙器實業社之連帶保證人，依法應負
      連帶給付責任，爰依消費借貸及連帶保證之法律關係，提
      起本件訴訟等語。並聲明：如主文第1項、第2項所示。
二、被告黃水土即駿發紙器實業社、丁○○○、戊○○未於言詞
    辯論期日到場，惟據其先前所提民事聲明異議狀陳稱：兩造
    間清償債務事件，經鈞院送達97年度促字第3432號支付命令
    ，然被告對此有疑義，特於期間內提出異議等語置辯。被告
    甲○○即林庭吉則到庭自認有本件借款，但無力清償而請求
    駁回原告之訴等語。
三、得心證之理由：
（一）本件原告起訴主張之前揭事實，業據其提出駿發紙器實業
      社營利事業登記證一紙、借據二紙、授信約定書五紙、繳
      款情形明細表乙紙、基準利率查詢表乙紙、郵匯局二年期
      定期利率查詢表乙紙、核准撥款憑單三紙、收入傳票三紙
      為證，核屬相符。又被告甲○○即林庭吉到庭自認有本件
      借款，雖被告黃水土即駿發紙器實業社、丁○○○、戊○○固曾於97年2月26日具民事支付命令異議狀陳稱：兩造
      間清償債務事件，經鈞院送達97年度促字第3432號支付命
      令，然是項債務尚有糾葛，為此依民事訴訟法第五百十六
      條規定提出異議等語置辯。惟本院97年4月9日言詞辯論通
      知書，並已於97年3月14日合法送達被告黃水土即駿發紙
      器實業社、丁○○○、戊○○，此有本院送達證書在卷足
      稽，然被告於前揭言詞辯論通知書於相當時期合法送達後
      ，不但無正當理由而於言詞辯論期日不到場，亦未再提出
      任何書狀或證據資料爭執前揭原告主張事實。綜合上開證
      據資料，自堪信原告之主張為真實。
（二）按借用人應於約定期限內，返還與借用物種類、品質、數
      量相同之物；遲延之債務，以支付金錢為標的者，債權人
      得請求依法定利率計算遲延利息，但約定利率較高者，仍
      從其約定利率；當事人得約定債務人於債務不履行時，應
      支付違約金， 民法第478條、第233條第1項、第250條第1
      項分別定有明文。次按稱保證者，謂當事人約定，一方於
      他方之債務人不履行債務時，由其代負履行責任之契約；
      保證債務，除契約另有訂定外，包含主債務之利息、違約
      金、損害賠償及其他從屬於主債務之負擔；連帶債務之債
      權人，得對於債務人中之一人或數人或其全體，同時或先
      後請求全部或一部之給付，連帶債務未全部履行前，全體
      債務人仍負連帶責任， 民法第739條、第740條、第273條
      分別定有明文。再按保證債務之所謂連帶，係指保證人與
      主債務人負同一債務，對於債權人各負全部給付之責任者
      而言，此就民法第272條第1項規定連帶債務之文義參照觀
      之甚明。 故連帶保證與普通保證不同，縱使無民法第746
      條所揭之情形， 亦不得主張同法第745條關於先訴抗辯之
      權利（最高法院45年台上字第1426號判例、88年度台上字
      第1815號判決意旨參照）。查本件原告主張被告黃水土即
      駿發紙器實業社邀同被告丁○○○、戊○○、甲○○即林
      庭吉為連帶保證人向其借款，未按期依約清償一節，業如
      前述，揆諸前揭說明，原告依法自得向被告連帶請求積欠
      之借款、利息及違約金。
四、從而，原告依消費借貸及連帶保證之法律關係，請求被告連
    帶給付借款2,186,242元，及如主文第1項所示之利息與違約
    金，暨借款2,123,951元，及如主文第2項所示之利息與違約
    金，為有理由，應予准許。
五、本件依民事訴訟法87條第1項確定訴訟費用額（即裁判費
    43,768元）如主文第3項所示。
六、據上論結，本件原告之訴為有理由，依民事訴訟法第385條
    第1項前段、第85條第2項、第87條第1項，判決如主文。
中    華    民    國    97    年    4     月    23    日
                  民事第三庭    法  官  張麗娟
以上正本係照原本作成。
如不服本判決，應於送達後廿日內，向本院提出上訴狀並表明上
訴理由，如於本判決宣示後送達前提起上訴者，應於判決送達後
廿日內補提上訴理由書（須附繕本）。
中    華    民    國    97    年    4     月    23    日
                                書記官  楊宗倫


司法院資訊處製作；財團法人民間司法改革基金會備份。
